臺灣高雄地方法院民事裁定
108年度消債更字第177號
聲  請  人  楊文亨  
0000000000000000

代  理  人  劉彥伯律師
上列當事人因消費者債務清理事件聲請更生，本院裁定如下：
    主  文
聲請人楊文亨自中華民國一百零八年九月二十五日下午四時起開
始更生程序。
命司法事務官進行本件更生程序。
    理  由
一、聲請意旨略以：伊無力清償債務，曾向本院聲請前置調解但
    不成立，爰聲請准予更生等語。
二、按債務人不能清償債務或有不能清償之虞者，得依本條例所
    定更生或清算程序，清理其債務。債務人無擔保或無優先權
    之債務總額未逾新臺幣（下同）1,200 萬元者，於法院裁定
    開始清算程序或宣告破產前，得向法院聲請更生。法院開始
    更生程序之裁定，應載明其年、月、日、時，並即時發生效
    力。法院裁定開始更生或清算程序後，得命司法事務官進行
    更生或清算程序，必要時得選任律師、會計師或其他適當之
    自然人或法人一人為監督人或管理人。消費者債務清理條例
    （下稱本條例）第3 條、第42條第1 項、第45條第1 項及第
    16條第1 項分別定有明文。
三、經查：
㈠、聲請人前於民國108年4月18日提出債權人清冊，向本院聲請
    調解債務清償方案，經本院108年度司消債調字第186號受理
    ，於108年5月8日調解不成立，聲請人於108年5月28日具狀
    聲請更生等情，業經本院依職權調閱上開調解卷宗核閱無訛
    。
㈡、聲請人於105年度至107年度申報所得分別為新臺幣（下同）3
    08,351元、444,437元、533,235元，平均每月所得各為25,6
    96元、37,036元、44,436元（本件元以下均採四捨五入計算
    ），名下無財產；又聲請人自陳於碼頭從事貨物裝卸之臨時
    工作，106年6月1日至107年12月31日平均每月收入約40,000
    元，108年1月起因B型肝炎，無法負荷長時間工作，工時縮
    短，收入減少，於108年1至7月平均每月收入約22,286元【
    計算式：（21,000＋16,000＋23,000＋23,000＋25,000＋24,000＋
    24,000）÷7＝22,286】，現未領取任何補助等情，有財政部
    高雄國稅局105年至107年綜合所得稅各類所得資料清單及財
    產歸屬資料清單【本院108年度司消債調字第186號卷（下稱
    調卷）第12頁、本案卷第12至14頁】、財產及收入狀況說明
    書（本案卷第5頁）、債權人清冊（本案卷第4頁）、戶籍謄
    本（本案卷第6頁）、勞工保險被保險人投保資料表（本案
    卷第15至16頁）、個人商業保險查詢結果表（本案卷第49至
    50頁）、財團法人金融聯合徵信中心前置協商專用債權人清
    冊（本案卷第7至9頁）、信用報告（本案卷第10至11頁）、
    屏東縣政府函（本案卷第27頁、第29頁）、高雄市政府都市
    發展局函（本案卷第26頁）、阮綜合醫院診斷證明書（本案
    卷第55頁）、收入切結書（本案卷第32頁）、108年工作狀
    況明細表（本案卷第41至44頁）、存簿（本案卷第38至39頁
    ）等附卷可證。則在別無其他資料可認聲請人有其他收入之
    情形下，以其108年1至7月每月平均收入22,286元核算現在
    償債能力之基礎，堪認妥適。
㈢、關於聲請人個人日常必要支出部分，聲請人主張與父親一同
    租屋居住，每月租金5,500元，並提出租賃契約書（本案卷
    第51至54頁）在卷可稽。按債務人必要生活費用，以最近一
    年衛生福利部或直轄市政府所公告當地區每人每月最低生活
    費一點二倍定之，本條例第64條之2第1項定有明文。本院參
    酌衛福部社會司所公告108年度高雄市最低生活費為13,099
    元，則聲請人每月最低生活所必需除有特殊情形並有證據證
    明者外，自宜以此之1.2倍即15,719元為度，始得認係必要
    支出。聲請人主張每月必要支出約12,800元，低於本院計算
    之基準，尚屬合理。
㈣、關於聲請人扶養支出部分，聲請人稱單獨扶養父親楊森源，
    每月支出扶養費8,000元。經查楊森源係39年生，於106年至
    107年度均無申報所得，名下無財產，每月領取4,472元國民
    年金老年年金，未領取其他補助等情，此有戶籍謄本（本案
    卷第6頁）、所得資料清單及財產歸屬清單（本案卷第45至4
    7頁）、屏東縣政府函（本案卷第27頁、第29頁）、勞工保
    險被保險人投保資料表（本案卷第33頁）、勞動部勞工保險
    局函（本案卷第28頁）、存簿（本案卷第33至36頁）附卷可
    考，客觀上堪認聲請人父親有受扶養之必要。又聲請人稱兄
    長已婚，未負擔扶養父親之義務，惟未積極提出兄長喪失工
    作能力，無法扶養之證明，尚難認定聲請人兄長無法負擔扶
    養義務。至於扶養費用數額部分，按受扶養者之必要生活費
    用，準用第一項規定計算基準數額，並依債務人依法應負擔
    扶養義務之比例認定之，本條例第64條之2第2項亦有明定。
    準此，聲請人所應負擔其父親每月之扶養費，自宜以此為度
    ，始得認係必要支出，是在無其他更為詳實之資料可供佐證
    之情形下，本院認即應以108年度高雄市每人每月最低生活
    費13,099元之1.2倍即15,719元為標準，扣除每月領取之國
    民年金老年年金後，與其餘1名扶養義務人即聲請人兄長共
    同負擔扶養費。故綜上，聲請人父親每月之扶養費即應以5,
    624元為度【計算式：（15,719－4,472）÷2＝5,624】。
㈤、承上，聲請人目前每月平均收入22,286元，扣除個人必要支
    出12,800元、父親扶養費5,624元後，剩餘3,863元，而聲請
    人目前負債總額為2,257,519元（調卷第23至25頁、第30頁
    ，包括：元大銀行、中國信託銀行、萬榮行銷股份有限公司
    、長鑫資產管理股份有限公司、良京實業股份有限公司、新
    光行銷股份有限公司），以每月所餘逐年清償，至少須約49
    年（計算式：2,257,519÷3,863÷12≒49）始能清償完畢，應
    認其已不能清償債務。此外，聲請人無擔保或無優先權之債
    務總額未逾1,200萬元，且無本條例第6條第3項、第8條或第
    46條各款所定駁回更生聲請之事由存在。則聲請人聲請更生
    為有理由，應予准許，爰命司法事務官進行本件更生程序。
四、依本條例第11條第1 項、第45條第1 項、第16條第1 項，裁
    定如主文。
中　　華　　民　　國　 108　　年　　9 　　月　　25　　日
              　　民事庭　　法　　　官　賴寶合
以上正本係照原本作成。
本裁定不得抗告。
中　　華　　民　　國　 108　　年　　9 　　月　　25　　日
  　                        書記官　胡美儀